【裁判字號】    95,消,1
【裁判日期】    950706
【裁判案由】    損害賠償
【裁判全文】
臺灣高雄地方法院民事判決                 95年度消字第1號
原      告  乙○○
被      告  新竹國際商業銀行股份有限公司
法定代理人  戊○○
被      告  新竹國際商業銀行股份有限公司高雄分公司
法定代理人  丁○○
被      告  甲○○
上三人共同
訴訟代理人  丙○○
上列當事人間請求損害賠償事件，本院於民國95年6 月22日言詞
辯論終結，判決如下：
    主      文
原告之訴及假執行之聲請均駁回。
訴訟費用由原告負擔。
    事實及理由
一、原告起訴主張：原告於民國93年6 月2 日，以郵寄申請書方
    式，向被告新竹國際商業銀行股份有限公司（下稱新竹國際
    商銀）申請辦理「貸Me More 」個人信用貸款新台幣（下同
    ）200,000 元，經被告新竹國際商銀審核核准後，因原告設
    籍高雄市，遂委由新竹國際商銀台南區域中心高雄駐點人員
    通知原告於同年月9 日前往對保，並由被告甲○○負責辦理
    對保程序，嗣被告甲○○將原告之資料送至被告新竹國際商
    業銀行股份有限公司高雄分公司（下稱新竹國際商銀高雄分
    公司）進行開戶程序，並發給原告開戶存摺及金融卡各1 份
    ，詎原告持上開金融卡前往自動提款機查詢結果，並未有任
    何貸款款項撥入，然原告於同年月21日接獲通知稱原告帳戶
    之款項已遭領取93,000元，原告前往被告新竹國際商銀高雄
    分公司了解，該銀行人員竟要原告自行負責，被告新竹國際
    商銀並通知「財團法人金融聯合徵信中心」（下簡稱聯合徵
    信中心）原告有還款異常之情形，致原告名譽及信用遭受損
    害。且被告新竹國際商銀及新竹國際商銀高雄分公司均為被
    告甲○○之僱用人，依民法第188 條第1 項規定，亦應負連
    帶賠償責任。為此本於消費者保護法第2 條第4 款、第51條
    之規定，請求被告應連帶賠償600,000 元，以及依民法第19
    5 條規定，請求被告應連帶賠償900,000 元，合計被告應連
    帶賠償1,500,000 元，暨自兩造調解不成立之日起至清償日
    止之遲延利息。聲明求為判決：（一）被告應連帶給付原告
    1,500,000 元，及自94年1 月19日起至清償日止，按年息百
    分之五計算之利息。（二）原告願供擔保請准宣告假執行。
二、被告則均以：原告於93年6 月9 日，在被告新竹國際商銀高
    雄分公司辦理對保及開戶程序後，因同日亦有訴外人劉睿哲
    辦理貸款之對保及開戶程序，被告甲○○於交付存摺、金融
    卡、金融卡密碼單時，誤將原告及訴外人劉睿哲之金融卡及
    密碼單互為交付，致使原告帳戶內之貸得款項遭訴外人劉睿
    哲提領93,000元，經原告以電話及書面反應後，被告即調閱
    相關資料查明原因後，並積極聯絡訴外人劉睿哲歸還溢領款
    項，嗣於93年10月21日，已由被告新竹國際商銀高雄分公司
    將原告之貸款全數結清，並於同年11月10函請聯合徵信中心
    註銷原告之滯繳記錄，被告雖於原告開戶程序中有瑕疵致有
    不便，惟於詳查事實原委後即為適當處置，以確保原告之權
    益。又原告主張依消費者保護法第51條規定請求懲罰性賠償
    金600,000 元，惟本件並非消費者保護團體依消費者保護法
    第49、50條規定提起之消費訴訟，原告亦未舉證證明被告有
    「故意」致原告受損害之事實，另請求賠償精神慰撫金900,
    000 元部分，原告亦未舉證證明其計算之依據為何，況被告
    就原告之貸款亦已於93年10月21日全數結清，原告已無任何
    損害可言等語，資為抗辯。均答辯聲明求為判決：（一）原
    告之訴及執行之聲請均駁回。（二）如受不利判決，願供擔
    保請宣告免為假執行。
三、兩造不爭執事項：
（一）原告於93年6 月2 日，以郵寄申請書方式，向被告新竹國
      際商銀申請辦理「貸Me More 」個人信用貸款200,000 元
      ，經被告新竹國際商銀審核核准後，委由被告新竹國際商
      銀台南區域中心高雄駐點人員通知原告於同年月9 日前往
      對保，並由被告甲○○負責辦理對保及開戶程序。
（二）被告甲○○於交付存摺、金融卡、金融卡密碼單時，誤將
      原告及訴外人劉睿哲之金融卡及密碼單互為交付，致使原
      告帳戶內之貸得款項遭訴外人劉睿哲提領93,000元。
（三）被告新竹國際商銀於93年10月21日，已將原告之貸款全數
      結清，並於同年11月10日函請聯合徵信中心註銷原告之滯
      繳記錄。
四、得心證之理由：
（一）按因故意或過失，不法侵害他人之權利者，負損害賠償責
      任；又不法侵害他人之身體、健康、名譽、自由、信用、
      隱私、貞操，或不法侵害其他人格法益而情節重大者，被
      害人雖非財產上之損害，亦得請求賠償相當之金額。民法
      第184 條第1 項前段、第195 條第1 項前段分別定有明文
      次按名譽、信用被侵害者，固得依據民法第184 條第1 項
      及第195 條規定請求行為人給付損害賠償，惟其請求權之
      發生，仍應以行為人有故意或過失、不法侵害之行為為必
      要。本件原告主張：被告新竹國際商銀通知聯合徵信中心
      原告有還款異常之情形，致原告名譽及信用遭受損害云云
      ，惟查，依財政部所頒發之「個人授信案件徵信處理注意
      事項」第3 條規定，徵信單位對於個人授信案件，應向各
      往來金融機構查詢其存借往來情形、餘額及有無不良紀錄
      ，而依財政部83年5 月10日臺財融字第83214260號函、銀
      行放款業務8 項改進原則、改進金融機構款業務要點及上
      開個人授信案件徵信處理注意事項等規定，銀行應按月填
      報「放款訂約金額及放款餘額月報表」予財政部所屬聯合
      徵信中心，是被告新竹國際商銀按月將原告放款餘額及還
      款情形填報表予聯合徵信中心，並提供予其他金融機構之
      徵信單位，乃係依財政部上開規定而為，係屬合法行為，
      難謂被告新竹國際商銀依其主管機關財政部之規定所為之
      上開行為係不法侵害行為。嗣在被告新竹國際商銀向聯合
      徵信中心陳報後，被告始查明係因被告甲○○誤將原告及
      訴外人劉睿哲之金融卡及密碼單互為交付，致使原告帳戶
      內之貸得款項遭訴外人劉睿哲提領93,000元而生爭議，是
      尚不能因此即認被告新竹國際商銀先前依財政部規定所為
      陳報係不法侵害行為，況被告新竹國際商銀查明原委後，
      隨即於93年10月21日將原告之貸款全數結清，並於次月10
      日函請聯合徵信中心註銷原告之滯繳紀錄，核與上開規定
      相符，被告新竹國際商銀自無不法侵害之行為。此外，被
      告新竹國際商銀係依財政部規定按月將原告放款餘額及還
      款情形填報表予聯合徵信中心，核與被告新竹國際商銀高
      雄分公司及甲○○無涉，原告亦未舉證證明被告新竹國際
      商銀高雄分公司及甲○○有何不法侵害其名譽、信用之事
      實，是原告主張被告新竹國際商銀高雄分公司及甲○○應
      負連帶賠償責任云云，亦屬無據。則原告主張被告新竹國
      際商銀向聯合徵信中心通報原告有還款異常之情形，致原
      告名譽及信用遭受損害，被告應連帶賠償900,000 元云云
      ，均屬無據，不足採信。
（二）次按消費者保護法第51條規定；「依本法所提之訴訟，因
      企業經營者之故意所致之損害，消費者得請求損害額3 倍
      以下之懲罰性賠償金。」。本件原告主張其因被告新竹國
      際商銀高雄分公司所提供之服務有誤致受損害，請求被告
      應連帶給付懲罰性賠償金云云，為被告所否認。查，提供
      服務之企業依消費者保護法第7 條至第10條應負損害賠償
      責任者，皆應以其所提供之服務，因具有安全、健康或衛
      生上之危險，從而導致接受服務之消費者受有人身或財產
      上之損害之情形，始足當之。查，原告就被告新竹國際商
      銀高雄分公司所提供之服務有何安全、健康或衛生上之危
      險，以及其究受何損害，均未能舉證證明之，且就被告新
      竹國際商銀及甲○○為何應連帶賠償懲罰性賠償金，均未
      具體陳述其請求之依據，是原告主張因被告新竹國際商銀
      高雄分公司所提供之服務有誤致其受損害，依消費者保護
      法第51條規定請求被告連帶賠償懲罰性違約金600,000 元
      云云，核與前揭規定不符，亦無可採。
五、綜上所述，本件原告基於侵權行為之法律關係及消費者保護
    法第51條規定，請求被告連帶賠償1,500,000 元，及自94年
    1 月19日起至清償日止，按年息百分之五計算之利息，為無
    理由，應予駁回。原告既受敗訴判決，其假執行之聲請即失
    所依附據，應併予駁回。
六、本件事證已臻明確，兩造其餘攻擊防禦方法，核與本件判決
    結果不生影響，爰不逐一論列，附予敘明。
七、據上論結，本件原告之訴為無理由，依民事訴訟法第78條，
    判決如主文。
中    華    民    國     95    年    7     月    6    日
                  民事第二庭  審判長 法  官  鄭月霞
                                     法  官  伍逸康
                                     法  官  邱泰錄
上為正本係照原本作成。
如不服本判決，應於送達後20日內，向本院提出上訴狀並表明上
訴理由，如於本判決宣示後送達前提起上訴者，應於判決送達後
10日內補提上訴理由書（須附繕本）。
中    華    民    國    95    年    7     月    6     日
                                      書記官 林慧君


司法院資訊處製作；財團法人民間司法改革基金會備份。
